最高法院民事裁定　　　　　　　　　 110年度台抗字第1216號
抗　告　人　大藍營造有限公司
 
法定代理人　藍英楠
上列抗告人因與新北市政府間請求給付工程款事件，聲明拒卻鑑
定人，對於中華民國110年8月13日臺灣高等法院裁定（109 年度
建上更一字第11號），提起抗告，本院裁定如下：
    主  文
抗告駁回。
抗告訴訟費用由抗告人負擔。
    理  由
按當事人得依聲請法官迴避之原因拒卻鑑定人。鑑定人已就鑑定
事項有所陳述或已提出鑑定書後，而當事人非以民事訴訟法第32
條第1款至第5款情形之一為原因者，固得以拒卻之原因發生在後
或知悉在後，聲明拒卻，惟仍應釋明其所舉原因及該原因發生在
後或知悉在後之事實。此觀民事訴訟法第331條第1項前段、第 2
項、第332條規定自明。又同法第33條第1項第2 款所謂有應自行
迴避而不自行迴避以外之情形，足認其執行職務有偏頗之虞，係
指鑑定人對於鑑定事件有特別利害關係，或與當事人之一造有密
切之交誼或嫌怨，或基於其他情形客觀上足疑其為不公平之鑑定
者而言，若僅憑當事人之主觀臆測，則不得謂其有偏頗之虞。本
件原法院審理該院109 年度建上更一字第11號抗告人與相對人新
北市政府間請求給付工程款事件，囑託行政院公共工程委員會（
下稱工程會）就抗告人承攬相對人之「林口鄉污水下水道系統中
山路主次幹管及銜接管線工程」事項為鑑定。抗告人以：伊於閱
覽工程會作成之鑑定書後，始悉工程會主任委員為吳澤成，而吳
澤成於系爭工程發包施作期間之民國93至94年間，曾擔任相對人
之主任秘書及副縣長，擔任副縣長期間，更為事實上之首長（斯
時縣長由台灣省政府委員林錫耀兼任），則其基於過去情誼及迴
護自身擔任副縣長期間就系爭工程所為決策，可能實質影響、干
預工程會之鑑定意見，由工程會執行鑑定職務顯有偏頗之虞等語
，聲明拒卻工程會為鑑定人，並提出吳澤成、林錫耀之學經歷資
料為憑。原法院以：工程會為辦理工程技術之鑑定及諮詢，設有
工程技術鑑定委員會（下稱工鑑會），置委員11人至19人；工程
會受理鑑定案件時，係由工鑑會主任委員指定委員1至3人為預審
委員，進行該案之審查，預審委員審查完畢後，應研提初步鑑定
意見，提交工鑑會委員會議審議，作成鑑定書，而後始以工程會
名義將鑑定書函送囑託機關，有工鑑會設置要點第1、3點及工程
會工程技術鑑定作業要點第5 點規定可按。吳澤成雖為工程會主
任委員，然非專責辦理工程技術鑑定或諮詢之工鑑會組成委員，
此有工鑑會委員名單可稽，足見其並未參與本件鑑定書作成之審
議（查）程序，應無刻意影響工鑑會決策之可能。且依工鑑會設
置要點第3、5點規定，工鑑會委員除主任委員、副主任委員外，
其餘委員由主任委員就專家、學者、社會公正人士、相關機關或
工程會高級工程主管聘（派）兼之，而工程會派兼人數，不得逾
委員總人數5分之1，難認工鑑會之委員執行本件鑑定職務有所偏
頗。抗告人以吳澤成曾任相對人之副縣長，即指工程會執行鑑定
職務有偏頗之虞，核屬其主觀臆測，抗告人聲明拒卻，不應准許
，爰裁定駁回抗告人之聲明。查抗告人未能釋明工程會執行鑑定
職務有偏頗之虞之事實，雖另主張略以：工鑑會主任委員係由工
程會副主任委員顏久榮擔任，其負責襄助主任委員吳澤成處理會
務，堪認二人間有密切交誼云云，仍屬其主觀臆測，不足以釋明
所舉拒卻原因。至其主張工程會鑑定意見錯誤一節，則與聲明拒
卻鑑定人之原因無涉。原法院裁定駁回抗告人之聲明，經核於法
並無違誤。抗告意旨，指摘原裁定不當，聲明廢棄，非有理由。
據上論結，本件抗告為無理由。依民事訴訟法第495條之1第1 項
、第449條第1項、第95條、第78條，裁定如主文。
中    華    民    國   110    年    10    月    27    日
                      最高法院民事第八庭
                          審判長法官  陳  玉  完  
                                法官  陳  麗  玲  
                                法官  黃  書  苑  
                                法官  謝  說  容  
                                法官  梁  玉  芬  
本件正本證明與原本無異
                                      書  記  官 
中    華    民    國   110    年    11    月    5     日